【裁判字號】    99,訴,904
【裁判日期】    990830
【裁判案由】    違反毒品危害防制條例
【裁判全文】
臺灣彰化地方法院刑事判決              99年度訴字第904號
公  訴  人  臺灣彰化地方法院檢察署檢察官
被      告  甲○○
上列被告因違反毒品危害防制條例案件，經檢察官提起公訴（99
年度毒偵字第1093號），於本院準備程序中，被告就被訴事實為
有罪之陳述，經裁定改行簡式審判程序，本院判決如下：
    主  文
甲○○施用第一級毒品，累犯，處有期徒刑壹年貳月。
    犯罪事實
一、甲○○前於民國92年間，因施用毒品案件，經本院裁定送觀
    察、勒戒後，認無繼續施用毒品之傾向，於92年11月12日執
    行完畢釋放出所，並由彰化地方法院檢察署檢察官以92年度
    毒偵字第2282號為不起訴處分確定。復於上開觀察、勒戒執
    行完畢釋放後5 年內之93年間，因施用第一、二級毒品案件
    ，經本院以93年度訴字第174 號判決判處有期徒刑8 月、5
    月，合併定應執行有期徒刑1 年確定（第1 案）；又因施用
    毒品案件，本院以93年度訴字第865 號判決判處有期徒刑10
    月確定（第2 案），上開第1 、2 案經本院以93年度聲字第
    1753號裁定應執行有期徒刑1 年9 月，於95年4 月12日縮刑
    期滿執行完畢。復因施用毒品案件，經國防部南部地方軍事
    法院以96年度訴字第20號判決判處有期徒刑1 年2 月，並經
    國防部高等軍事法院高雄分院以96年度上訴字第28號判決上
    訴駁回確定，後經同法院以96年度聲減字第57號裁定減刑為
    有期徒刑7 月（第3 案）。另於95年間，因施用第一級毒品
    案件，經本院以95年度訴字第1231號判決判處有期徒刑11月
    ，並經臺灣高等法院臺中分院以96年度上訴字第501 號、最
    高法院96年度臺上字第4249號判決上訴駁回而確定，嗣經臺
    灣高等法院臺中分院以96年度聲減字第3634號裁定減刑為有
    期徒刑5 月又15日（第4 案）；暨於95年間，因施用第一級
    毒品案件，經本院以96年度訴字第1674號判決判處有期徒刑
    10月、10月，各減為有期徒刑5 月，合併定應執行有期徒刑
    9 月確定（第5 案），前揭第3 至5 案所處之刑，嗣經本院
    以97年度聲字第494 號裁定應執行刑有期徒刑1 年8 月，甫
    於98年4 月9 日縮刑期滿執行完畢（構成累犯）。
二、詎其猶不知悔改，復基於施用第一級毒品海洛因及第二級毒
    品甲基安非他命之犯意，於99年5 月4 日晚上某時，在其位
    於彰化縣秀水鄉○○村○○街230 號之居所處，以將第一級
    毒品海洛因及第二級毒品甲基安非他命一起置入玻璃球內，
    再以火燒烤吸食煙霧之方式，同時施用第一級毒品海洛因及
    第二級毒品甲基安非他命1 次。嗣於99年5 月5 日上午11時
    30分許，為警持臺灣彰化地方法院檢察署檢察官核發之拘票
    ，在彰化縣秀水鄉○○村○○街230 號拘捕到案，經其同意
    採集尿液送驗，結果呈嗎啡及甲基安非他命陽性反應，始查
    悉上情。
三、案經彰化縣警察局鹿港分局報請臺灣彰化地方法院檢察署檢
    察官偵查起訴。
    理  由
一、按除被告所犯為死刑、無期徒刑、最輕本刑為3 年以上有期
    徒刑之罪或高等法院管轄第1 審案件者外，於前條第1 項程
    序進行中，被告先就被訴事實為有罪之陳述時，審判長得告
    知被告簡式審判程序之旨，並聽取當事人、代理人、辯護人
    及輔佐人之意見後，裁定進行簡式審判程序；除簡式審判程
    序、簡易程序及第376 條第1 款、第2 款所列之罪之案件外
    ，第1 審應行合議審判，刑事訴訟法第273 條之1 第1 項、
    第284 條之1 分別定有明文。本件被告甲○○所涉係死刑、
    無期徒刑、最輕本刑為3 年以上有期徒刑之罪或高等法院管
    轄第1 審案件以外之罪，並於本院行準備程序時就被訴事實
    為有罪之陳述，本院合議庭依前揭規定，經評議結果，裁定
    改由受命法官獨任行簡式審判程序。
二、上開犯罪事實，業據被告甲○○於本院審理時坦承不諱，又
    被告經警採集其尿液送驗結果，確呈嗎啡及甲基安非他命陽
    性反應，此有彰化縣警察局鹿港分局委託檢驗尿液代號與真
    實姓名對照認證單及詮昕科技股份有限公司於99年5 月21日
    出具之濫用藥物尿液檢驗報告各1 紙附卷可稽，足徵被告之
    自白確與事實相符，堪以採信。本件事證明確，被告上開犯
    行均堪認定，應依法論科。
三、按修正毒品危害防制條例就施用毒品者，僅於「初犯」及「
    5 年後再犯」二種情形，有其追訴條件之限制，即須於初犯
    經觀察、勒戒或強制戒治釋放後，5 年內均無施用毒品之行
    為，始能認其前所實施之觀察、勒戒或強制戒治已足遮斷毒
    癮，而得於5 年後再犯時，再予適用初犯之規定，重行觀察
    、勒戒等程序；倘5 年內已經再犯，被依法追訴處罰，縱其
    第3 次（或第3 次以上）施用毒品之時間在初犯釋放5 年以
    後，即與「5 年後再犯」之情形有別，且因已於「5 年內再
    犯」，顯見其再犯率甚高，原實施觀察、勒戒或強制戒治，
    已無法收其實效，而無5 年戒斷期之存在，自無再經觀察、
    勒戒及強制戒治之必要，應由檢察官逕行起訴，此有最高法
    院95年度臺非字第59、65號判決及95年度第7 次刑事庭會議
    及97年度第5 次刑事庭會議決議意旨足供參照。查本件被告
    前於92年間，因施用毒品案件，經本院裁定送觀察、勒戒後
    ，認無繼續施用毒品之傾向，於92年11月12日執行完畢釋放
    出所，並由彰化地方法院檢察署檢察官以92年度毒偵字第22
    82號為不起訴處分確定。復於上開觀察、勒戒執行完畢釋放
    後5 年內之93年間，因施用第一、二級毒品案件，經本院以
    93年度訴字第174 號判決判處有期徒刑8 月、5 月，合併定
    應執行有期徒刑1 年確定等情，有臺灣彰化地方法院檢察署
    刑案資料查註紀錄表及臺灣高等法院被告前案紀錄表各1 份
    在卷可考，則其再犯本件施用第一、二級毒品犯行，按諸前
    揭說明，即與5 年後再犯之情形有別，自應逕行追訴。
四、核被告甲○○所為，係犯毒品危害防制條例第10條第1 項、
    第2 項之施用第一級、第二級毒品罪。其持有毒品之行為，
    意在供己施用，故持有之低度行為，應為施用之高度行為所
    吸收，均不另論罪。被告係將第一級毒品海洛因及第二級毒
    品甲基安非他命混合一起置於玻璃球吸食器內，然後以火燒
    烤其底部使生白煙吸入體內之方法，同時施用第一級毒品海
    洛因及第二級毒品甲基安非他命1 次，係一行為同時觸犯施
    用第一級毒品及施用第二級毒品2 罪名，為想像競合犯，應
    依刑法第55條之規定，從一重之施用第一級毒品罪論處。又
    被告有上開犯罪事實欄所載之前科紀錄，有臺灣高等法院被
    告前案紀錄表、臺灣彰化地方法院檢察署刑案資料查註紀錄
    表各1 份在卷可憑，其於有期徒刑執行完畢後，5 年內故意
    再犯本件有期徒刑以上之罪，為累犯，應依刑法第47條第1
    項之規定加重其刑。爰審酌被告有多次施用毒品之前科，及
    其施用毒品之動機、目的、方法、不知珍惜身體、施用毒品
    所生危害，暨犯後坦承犯行之態度等一切情狀，量處如主文
    所示之刑，以示懲儆。
據上論斷，應依刑事訴訟法第273 條之1 第1 項、第299 條第1
項前段，毒品危害防制條例第10條第1 項、第2 項，刑法第11條
前段、第55條、第47條第1 項，判決如主文。
本案經檢察官趙冠瑋到庭執行職務。
中    華    民    國    99    年    8     月    30    日
                        刑事第七庭    法  官  郭麗萍
以上正本證明與原本無異。
如不服本判決應於收受判決後10日內向本院提出上訴書狀，並應
敘述具體理由；其未敘述上訴理由者，應於上訴期間屆滿後20日
內向本院補提理由書（均須按他造當事人之人數附繕本）「切勿
逕送上級法院」。
中    華    民    國    99    年    8     月    31    日
                                      書記官  吳冠慧
【附錄本案論罪科刑法條全文】
毒品危害防制條例第10條
施用第一級毒品者，處 6 月以上 5 年以下有期徒刑。
施用第二級毒品者，處 3 年以下有期徒刑。

司法院資訊處製作；財團法人民間司法改革基金會備份。
